【裁判字號】    98,簡上,1048
【裁判日期】    990126
【裁判案由】    違反著作權法
【裁判全文】
臺灣高雄地方法院刑事判決            98年度簡上字第1048號
公  訴  人  臺灣高雄地方法院檢察署檢察官
上  訴  人
即  被  告  丙○○
上  訴  人
即  被  告  丁○○
上列上訴人等因違反著作權法案件，不服臺灣高雄地方法院高雄
簡易庭98年度審簡字第1265號中華民國98年8 月13日第一審判決
（聲請簡易判決處刑案號：臺灣高雄地方法院檢察署97年度偵字
第21817 號），提起上訴，本院判決如下：
    主  文
上訴均駁回。
丁○○緩刑貳年。
    事  實
一、丙○○、丁○○均知悉「前途」、「迷魂香」、「力量」、
    「我問天」、「堅持」、「送行」、「思相枝」、「蝴蝶夢
    」、「錯愛」、「小鳥」等10首歌曲，係乙○○所享有專屬
    重製、出租、公開演出等著作財產權之音樂著作，未經上開
    著作財產權人同意或授權，不得擅自出租或公開演出。丙○○竟基於以擅自出租侵害他人之著作財產權之不確定故意，
    未經乙○○之同意或授權，於民國97年5 月10日，將已重製
    有上開歌曲之金嗓牌電腦伴唱機6 臺暨遙控器各6 個、點歌
    本6 本等物，以每月租金新臺幣（下同）3 萬元（即每臺電
    腦伴唱機每月租金5,000 元）之代價，出租予丁○○，而由
    丁○○自97年5 月18日起，基於以擅自公開演出侵害他人之
    著作財產權之犯意，未經乙○○之同意或授權，擅自以公開
    演出之方法，將上開所租得之6 臺電腦伴唱機擺放在其所經
    營位於高雄市○○區○○路100 之1 號鴻海皇樓海鮮有限公
    司高雄營業處店（下稱鴻海皇樓）內之6 間包廂內，供進出
    該包廂內不特定顧客點唱上開歌曲，以此方式侵害乙○○上
    開之音樂著作財產權。嗣為警於97年6 月25日14時許，持搜
    索票至鴻海皇樓店內查獲，並扣得上揭金嗓牌電腦伴唱機6
    台、電源線6 條、遙控器6 個、點歌本6 本等物。
二、案經乙○○告訴臺灣高雄地方法院檢察署檢察官偵查聲請簡
    易判決處刑。
    理  由
甲、證據能力部分：
    按被告以外之人於審判外之陳述，雖不符刑事訴訟法第159
    條之1 至之4 之規定，然經當事人於審判程序同意作為證據
    ，法院審酌該言詞陳述或書面陳述作成時之情況，認為適當
    者，亦得為證據。又當事人、代理人或辯護人於法院調查證
    據時，知有第159 條第1 項不得為證據之情形，而未於言詞
    辯論終結前聲明異議者，視為有前項之同意，同法第159 條
    之5 亦有明文。查本案所引用之證據資料（詳後引證據），
    其中各項言詞或書面傳聞證據部分，縱無刑事訴訟法第159
    條之1 至第159 條之4 或其他規定之傳聞證據例外情形，亦
    業經本院審理時予以提示並告以要旨，且各經檢察官、被告
    表示意見，當事人已知上述證據乃屬傳聞證據，而未於言詞
    辯論終結前對該等證據聲明異議，依上開規定，已擬制同意
    其有證據能力，且本院審酌該等傳聞證據作成時之狀況，並
    無不宜作為證據之情形，均應認於本案有證據能力。
乙、實體部分：
壹、上訴人即被告丙○○部分：
一、訊據上訴人即被告丙○○（下稱被告丙○○）固坦認：伊知
    悉其未經著作財產權人授權出租或公開演出上揭歌曲，而於
    上開時間，將重製有上開歌曲之金嗓牌電腦伴唱機6 臺、遙
    控器6 個、點歌本6 本等物，以每月租金3 萬元之代價，出
    租予上訴人即被告丁○○（下稱被告丁○○），由被告丁○○自97年5 月18日起，將上開6 臺電腦伴唱機擺放在其所經
    營之鴻海皇樓包廂內，供進出該包廂內不特定顧客點唱上開
    歌曲等情，惟矢口否認有何擅自以出租之方法侵害他人之著
    作財產權罪，辯稱：其雖知悉上揭電腦內有未經授權之歌曲
    ，但其根本不知上揭電腦伴唱機有上揭歌曲在內，且其曾寄
    存證信函予亞欣公司以向告訴人取得上揭歌曲之授權，惟未
    見告訴人回復；再者，且其有類似案件，業經智慧財產法院
    判決無罪確定云云。惟查：
（一）被告丙○○於上開時間，將重製有上開歌曲之金嗓牌電腦
      伴唱機6 臺、遙控器6 個、點歌本6 本等物，以每月租金
      3 萬元之代價，出租予被告丁○○，由被告丁○○自97年
      5 月18日起，將上開6 臺電腦伴唱機擺放在其所經營之鴻
      海皇樓包廂內，供進出該包廂內不特定顧客點唱上開歌曲
      等之事實，為被告丙○○所不爭執，核與證人即共同被告
      丁○○、證人即告訴人代理人甲○○於警詢、偵訊之證詞
      、證人即告訴代理人戊○○於偵訊之證述、證人即鴻海皇
      樓經理己○○、會計張惠婷於警詢之證言相合（見偵卷第
      8 頁至第10頁、第21頁、第22頁、第32頁、第33頁；警卷
      第3 頁至第6 頁、第10頁至第18頁），並有卡拉OK租賃契
      約書1 份及現場照片1 份在卷可稽（見偵卷第28頁、警卷
      第47頁至第109 頁），復有上揭金嗓牌電腦伴唱機6 臺、
      電源線6 條、遙控器6 個、點歌本6 本等物扣案可佐，是
      此部分之事實，堪以認定。再者，告訴人乙○○確具有上
      揭6 首歌曲之著作財產權乙節，為被告丙○○所不爭執，
      並有該6 首歌曲著作財產權讓與證明書1 份在卷可考（見
      偵卷第36頁至第47頁），足認告訴人乙○○確係上開6 首
      歌曲詞曲音樂著作之著作財產權人，則倘未得告訴人乙○○之同意或授權，自不得出租重製有上開歌曲之伴唱機，
      否則即屬侵害告訴人之著作權。
（二）又被告雖不否認當時伊出租上揭電腦伴唱機之時，知悉未
      向告訴人取得上揭6 首歌曲之授權，然辯稱：伊當時並不
      知道上揭電腦伴唱機內有上揭6 首歌曲云云，惟按刑法上
      之故意，依據刑法第13條第1 項、第2 項之規定，分為確
      定故意（或直接故意）與不確定故意（間接故意）2 種，
      刑法之確定故意，係指行為人對於犯罪構成事實，如犯罪
      之客體、犯罪之結果，有具體確定之認識而決意以其行為
      促其發生者而言；至不確定故意，則係指行為人對於犯罪
      構成事實無具體認識者而言，其中不確定故意，有對於結
      果無確定認識者，為未必故意，亦即行為人雖預見構成犯
      罪事實之發生可能性，然仍決意實施其行為，導致不法構
      成要件之實現，或容任構成要件結果之發生，而其結果之
      發生並不違背其本意而言；惟無論係屬確定故意或不確定
      故意，除法律特別規定外（即明文規定行為人主觀上須「
      明知」之情形），均須負刑法上故意之刑責。是查，關於
      被告丙○○出租上揭伴唱機時知悉上揭電腦伴唱機內存有
      未經授權之歌曲乙節，為被告丙○○所不爭執，復觀之被
      告丙○○所提出之97年4 月23日屏東民生路郵局第303 號
      、97年5 月14日同郵局第368 號存證信函內容（見本院卷
      第38頁至第44頁），可知被告丙○○於97年4 月間前即因
      知悉上揭電腦伴唱機內存有未經授權之歌曲，故乃試圖以
      上揭存證信函通知著作權利人，協商取得授權事宜乙情，
      益徵被告丙○○於97年4 月間即已知悉上揭電腦伴唱機內
      存有未經授權之歌曲乙節，則雖無證據可證明被告具體知
      悉上揭電腦伴唱機存有上揭6 首歌曲，然被告丙○○既已
      知悉上揭電腦伴唱機存有未經授權之歌曲，猶擅自將上揭
      電腦伴唱機6 臺出租予被告丁○○供不特定顧客點唱上開
      歌曲使用，則被告丙○○主觀上顯然認為即使上揭電腦伴
      唱機有上揭6 歌曲存在，其因將該電腦伴唱機6 臺出租而
      侵害著作權亦不違反其本意，從而，被告丙○○有著作權
      法第92條之擅自以出租之方法侵害他人之著作財產權之不
      確定故意無疑，揆之上揭規定及說明，被告丙○○自應負
      著作權法第92條所規定之擅自以出租之方法侵害他人之著
      作財產權故意刑責，被告丙○○以其非具體知悉上揭電腦
      伴唱機存有上揭6 首歌曲為由，辯稱其不成立本罪，自不
      足採。再被告丙○○雖另辯稱：其曾寄存證信函予亞欣公
      司以向告訴人取得上揭歌曲之授權，惟未見告訴人回復云
      云，然被告丙○○既已知悉上揭電腦伴唱機內存有未經授
      權之歌曲，則在經著作權人授權前，即應停止出租上揭電
      腦伴唱機之行為，始為正鵠，至於著作權人是否同意授權
      ，係屬著作權人之權利，要無以著作權人之拒絕同意授權
      而認無侵害著作權之餘地。
（三）至被告雖提出智慧財產法院98年度刑智上易字第68號判決
      另辯稱：其曾有類似案件，經智慧財產法院判決無罪確定
      云云。查被告丙○○前雖因涉著作權法第92條之擅自以公
      開演出之方法侵害他人著作財產權罪嫌，經臺灣高雄地方
      法院檢察署以97年度偵字第17976 號向本院聲請簡易判決
      處刑，嗣本院98年度易字第262 號判處無罪，臺灣高雄地
      方法院檢察署檢察官提起上訴，復經智慧財產法院刑事判
      決98年度刑智上易字第68號判決駁回上訴無罪確定等節，
      有臺灣高雄地方法院檢察署97年度偵字第17976 號聲請簡
      易判決處刑書、本院98年度易字第262 號判決書、智慧財
      產法院刑事判決98年度刑智上易字第68號判決書及被告臺
      灣高等法院被告前案紀錄表各1 份附卷可按，然觀之上揭
      本院、智慧財產法院判決，在該案中被告丙○○係經臺灣
      高雄地方法院檢察署檢察官起訴認為涉嫌著作權法第92條
      之擅自以公開演出之方法侵害他人著作財產權犯行，經法
      院審理後，係因查無未經授權之歌曲有為消費者公開演出
      之具體證據，遂判決被告丙○○無罪確定，據此，其情顯
      與本件被告丙○○係經起訴認犯有著作權法第92條之擅自
      以出租之方法侵害他人之著作財產權罪之情形迥然不同，
      是被告丙○○猶據上揭智慧財產法院判決予以爭辯，委不
      足採。
（四）綜上所述，被告丙○○所辯均不可採，本件事證明確，其
      擅自以出租之方法侵害他人之著作財產權之犯行，足以認
      定。
貳、上訴人即被告丁○○部分：
    上揭關於被告丁○○之犯罪事實，業經被告丁○○於本院審
    理時坦承不諱，核與證人即告訴代理人戊○○於偵訊、證人
    即共同被告丙○○、證人即鴻海皇樓經理己○○、會計張惠
    婷於警詢之證述相符（見偵卷第8 頁至第10頁；警詢第7 頁
    至第第9 頁、第13頁至第18頁）大致相符，復有上揭6 首歌
    曲著作財產權讓與證明書1 份、卡拉OK租賃契約書1 份及現
    場照片1 份在卷可憑（見偵卷第28頁、第36頁至第47頁；警
    卷第47頁至第109 頁），另有上揭金嗓牌電腦伴唱機6 臺、
    電源線6 條、遙控器6 個、點歌本6 本等物扣案可佐。是被
    告丁○○之自白核與事實相符，堪為認定事實之依據。則本
    件被告丁○○之擅自以公開演出方法侵害他人之著作財產權
    犯行，足以證明。
參、核被告丙○○所為，係犯著作權法第92條之擅自以出租之方
    法侵害他人之著作財產權罪；被告丁○○所為，係犯著作權
    法第92條之擅自以公開演出方法侵害他人之著作財產權罪。
    又犯罪行為人所為究竟應成立一罪或數罪，決定之依據，在
    於罪數論所描述之一行為，是指「人的一個意思決定所啟動
    的一個複合的因果流程，一個複合的因果流程是由數個彼此
    相互連結而具有方法目的、原因結果或持續複製關係的因果
    事實所構成」，該一行為是社會經驗認知上的一行為，是構
    成一罪的行為，不管實現一個或數個構成要件，都只被評價
    為一罪。又牽連犯廢除後，對於目前實務上以牽連犯予以處
    理之案例，在適用上，則得視具體情形，分別論以想像競合
    犯或數罪併罰；連續犯規定廢除後，對於部分習慣犯，例如
    竊盜、吸毒等犯罪，可發展接續犯之觀念，對於合乎「接續
    犯」或「包括的一罪」之情形，認為構成單一的犯罪（刑法
    第55條、56條部分立法理由參照）。另按刑法上集合犯，係
    指行為之本質上，具有反覆、延續實行複次作為之特徵，經
    立法特別歸類，使成獨立之犯罪構成要件行為態樣，故雖有
    複次作為，仍祇成立一罪；又所稱接續犯，係指數個在同時
    同地或密切接近之時地，侵害同一法益之行為，因各舉動之
    獨立性極為薄弱，社會通念認為無法強行分開，乃將之包括
    視為一個行為之接續進行，給予單純一罪之刑法評價。查被
    告丙○○、丁○○係自97年5 月間起，至97年6 月25日為警
    查獲時止，分別以出租及公開演出之方式犯著作權法第92條
    之罪，而被告丙○○、丁○○確實各僅有單一非法出租、非
    法公開演出之意思決定，其雖有多個著作權法第92條之構成
    要件被實現，即於同一時地出租上揭伴唱機之反覆營利行為
    以及於同一時地以上揭伴唱機之反覆公開演出行為，惟出租
    及公開演出伴唱機內侵害系爭著作財產權之歌曲，本即預定
    有實行複次作為之性質，是被告上揭分別以出租、公開演出
    之方式侵害著作權之行為，均應評價為集合犯，論以一罪。
    另被告丁○○利用不知情之顧客以點唱之方法向現場公眾傳
    達音樂著作詞曲內容之公開演出行為，遂行其侵害告訴人音
    樂著作財產權之犯行，為間接正犯。原審以被告丙○○、丁○○之犯罪事證均業已明確，而適用著作權法第92條、第98
    條，刑法第11條、第41條第1 項前段之規定，並審酌被告丙○○、丁○○欠缺智慧財產權保護概念，為圖私利，侵害告
    訴人之著作財產權，致告訴人權利受有損害，所為實無可取
    ，並慮及其等違法侵權之歌曲數量、出租及擺放供顧客點唱
    之之時間、因而所獲得之利益，暨被告丙○○、丁○○犯罪
    之素行等一切情狀，分別量處被告丙○○有期徒刑4 月、被
    告丁○○有期徒刑2 月，並均諭知易科罰金之折算標準，復
    說明扣案之電腦伴唱機6 臺、電源線6 條、遙控器6 個及點
    歌本6 本等物，為被告丙○○供其本件犯罪所用之物，並業
    經被告丙○○自承為其所有，爰依著作權法第98條前段之規
    定，均於被告丙○○主文項下宣告沒收之。經核原判決認事
    用法並無不合，量刑亦屬適當。被告丙○○否認犯罪提起上
    訴，為無理由，應予駁回；另被告丁○○雖以其與告訴人乙○○業已和解為由，提起上訴，惟查被告丁○○與告訴人乙○○係於原審判決後達成和解，為原審未能審酌之事項，其
    上訴所陳，尚非可採，上訴為無理由，應予駁回。另查，被
    告丁○○前未曾受有期徒刑以上刑之宣告，有臺灣高等法院
    被告全國前案紀錄表在卷為憑，又被告丁○○於原審判決後
    已與告訴人乙○○達成和解，獲得告訴人之宥恕乙節，有告
    訴人所提出之撤回告訴聲請狀1 份在卷可參（見本院卷第93
    頁），再茲念被告丁○○僅因一時失慮，致罹刑典，其經此
    偵審程序及罪刑之宣告，當已知所警惕，信無再犯之虞，本
    院認所宣告之刑以暫不執行為適當，併予緩刑2 年之宣告，
    以啟自新。
據上論斷，應依刑事訴訟法第455 之1 第1 項、第3 項、第368
條，刑法第74條第1 項第1 款，判決如主文。
本案經檢察官王兆琳到庭執行職務。
中    華    民    國    99    年    1     月    26    日
                  刑事第十三庭審判長法  官  黃蕙芳
                                    法  官  王宗羿
                                    法  官  王參和
以上正本證明與原本無異。
不得上訴。
中    華    民    國    99    年    1     月    26    日
                                    書記官  葉祝君


司法院資訊處製作；財團法人民間司法改革基金會備份。
